臺灣板橋地方法院交通事件裁定　　　　 96年度交聲字第546號
原處分機關　交通部公路總局臺北區監理所
異　議　人
即受處分人　乙○○
　　　　　　　　　　寄彰化縣秀.
上列受處分人因違反道路交通管理處罰條例事件，對於交通部公
路總局臺北區監理所中華民國96年4 月16日所為之處分（原處分
案號：北監自裁字第裁40-GD0000000號），聲明異議，本院裁定
如下：
    主  文
原處分撤銷。
乙○○不罰。
    理  由
一、按法院受理交通事件，準用刑事訴訟法之規定，道路交通管
    理處罰條例第89條前段定有明文，是最高法院76年臺上字第
    4986號判例：認定犯罪事實所憑之證據，雖不以直接證據為
    限，間接證據亦包括在內；然而無論直接或間接證據，其為
    訴訟上之證明，須於通常一般之人均不致有所懷疑，而得確
    信其為真實之程度者，始得據為有罪之認定，倘其證明尚未
    達到此一程度，而有合理之懷疑存在以致事實審法院無從取
    得有罪之確信時，即應由法院為諭知被告無罪之判決，亦即
    刑事訴訟法上法院認定事實之最重要原則「認定被告有罪，
    就該有罪事實不能有任何之合理懷疑存在」，於法院審理行
    為人違反道路交通管理處罰條例案件時，自當有其適用。易
    言之，法院於審理行為人違反道路交通管理處罰條例案件，
    當踐行完畢調查證據之程序後，為事實之認定時，如就原處
    分機關所認定之行為人違規之事實仍有合理之訴訟上懷疑，
    而無法百分之百確信行為人確有該當於道路交通管理處罰條
    例各該處罰條文之構成要件事實時，即應依訴訟上之待證事
    實「倘有懷疑，則從被告之利益作解釋」之證據法則，作對
    受處分人有利之認定。
二、本件原處分機關認異議人即受處分人乙○○於民國96年4 月
    10日中午12時40分許，駕駛車牌號碼1158-EU 號自用一般小
    客車，行經臺中市○○○路近忠明南路交岔路口時，因汽車
    駕駛人駕駛汽車肇事，無人受傷或死亡而未依規定處置逃逸
    而為臺中市警察局第一分局警員丙○○以受處分人駕駛汽車
    有違反道路交通管理處罰條例第62條第1 項規定之行為製單
    舉發，受處分人經收受送達後，未依規定自動繳納罰鍰，亦
    未依規定到案聽候裁決，原處分機關乃認受處分人駕駛汽車
    有上述違規事實，於96年4 月16日逕依道路交通管理處罰條
    例第62條第1 項、違反道路交通管理事件統一裁罰基準表之
    規定，裁處受處分人罰鍰新臺幣三千元，並吊扣駕駛執照一
    個月。
三、訊據受處分人乙○○固坦承於上揭時間有駕駛車牌號碼1158
    -EU 號自用一般小客車，行經上開路段時與甲○○駕駛之車
    牌號碼NJ-3199 號自用小客車發生碰撞之事實，惟始終堅詞
    否認有肇事逃逸之違規行為，辯稱：伊係遭後車追撞，當場
    即下車查看，因雙方車損並不嚴重，對方也未表明需請警方
    前來協助處理，故自認倒楣，願自行修繕自身車損，息事寧
    人，未料對方駕駛於本人離去後竟電知報警誣指伊肇事逃逸
    ，顯與事實不符等語。經查，證人即臺中市警察局第一分局
    警員丙○○於本院調查時結證稱：伊據報到達現場處理時，
    只剩下甲○○的車牌號碼NJ-3199 號自用小客車還在現場，
    並未目睹兩車擦撞的狀況，甲○○說另一方當事人碰撞之後
    有停下來說要去報案，沒有留下任何基本資料及聯絡方式就
    離開現場，所以甲○○就報案，伊則係依甲○○的報案到場
    處理等語。又證人甲○○經合法傳喚，因其父患有重病有待
    照料致其無法到庭應訊，但已提出說明書陳明：伊於96 年4
    月10日中午12時許，於臺中市○○○路近忠明南路口，追撞
    受處分人所駕駛之車輛，致其左前方保險桿，碰撞對方車輛
    之右後方保險桿，只因微小擦撞，只掉少許烤漆，人車均未
    有重大損失，伊曾詢問受處分人欲報警處理或各自自行處理
    可以迅速離開免影響交通且可免受罰款，但受處分人要報警
    故伊因而報案，但後來受處分人車上下來一名女子，持照相
    機拍下數張照片後即逕行離開，因伊已報案，故等交通警察
    到現場丈量、拍照及製作筆錄等語。審度上開二人所稱，受
    處分人之汽車係遭甲○○自後追撞，甲○○之所以報警處理
    ，乃起因於兩車碰撞之初受處分人之態度，甲○○也確曾詢
    及受處分人欲報警處理或各自自行處理，但受處分人後來心
    念轉變認為只是小擦撞，無庸計較，才開車離去，警方則是
    事後才因甲○○報案到場處理，是受處分人顯非於兩車碰撞
    後因急欲逃避肇事責任而有迅速逃逸情形，乃係遭人自後方
    碰撞後，認只是輕微擦撞，選擇息事寧人，不再追究，要屬
    徵而可信。再者被告於同日下午得知警方通知後，旋於當日
    下午5 時25分許，前往臺中市警察局第一分局交通隊接受詢
    問，此有道路交通事故談話紀錄表在卷可稽，益見其毫無迴
    避事後處理之情。況且自事後警方拍攝兩車車損情況之照片
    觀之，確均係位於保險桿上之輕微擦傷而已，雙方會有意選
    擇各自修繕，不互相追究責任，亦非脫逸常情之舉。本件依
    全案卷證，尚無從達於通常一般之人均不致有所懷疑，而得
    確信所指違規情節為真實之程度，自應作對受處分人有利之
    認定，認其所為上開辯解尚屬可採。
四、綜上所述，原處分機關所認定受處分人駕駛自用小客車有前
    述違規之情事，因本件查無其他積極證據足以證明，自應作
    對受處分人有利之認定，原處分機關未予詳查，遽對受處分
    人為前開裁罰，即難認為允當。本件受處分人之異議為有理
    由，自應由本院將原處分予以撤銷，並另為不罰之諭知如主
    文第2 項所示，以資適法。
據上論斷，應依道路交通案件處理辦法第20條前段，裁定如主文
。
中　　華　　民　　國　　96　　年　　10　　月　　12　　日
                  交通法庭    法  官  張江澤
以上正本證明與原本無異。
如不服本裁定，應於裁定送達後5日內，向本院提出抗告狀。
                              書記官  林怡秀
中　　華　　民　　國　　96　　年　　10　　月　　12　　日
